臺灣臺北地方法院刑事判決　　　　　　　　　　　　　九十二年度訴字第八八八號
　　公　訴　人　臺灣臺北地方法院檢察署檢察官
　　被　　　告 乙○○○
　　選任辯護人　王盈智律師
右列被告因誣告等案件，經檢察官提起公訴（九十二年度偵字第一二九九及八八四○
號），本院判決如左：
    主  文
乙○○○傷害人之身體，處拘役拾日，如易科罰金以佰元折算壹日；又意圖他人
受刑事處分，向該管公務員誣告，處有期徒刑肆月。
    事  實
一、緣乙○○○、甲○○夫婦與坡心商業股份有限公司（下稱坡心公司）就臺北市○○區○○街五七巷十號之一店面所有權歸屬迭有糾紛，民國九十一年十月三日上
    午九時許，坡心公司總經理庚○○接獲通報上址店面為甲○○進駐使用，遂報警
    協同管區警員至上址與甲○○瞭解情形，並指派公司會計丁○○、工讀生丙○○
    至現場攝影及拍照蒐證。同日上午九時五十分許，乙○○○抵達現場，不滿丁○○雙手持攝影機在上址店外朝店內拍攝，雙方爭吵進而互相推擠，竟基於普通傷
    害之犯意，接續徒手毆打丁○○頭部二次，丁○○閃躲不及，致其左臉頰受有紅
    腫８×６平方公分及左小指挫傷１×２平方公分，乙○○○亦於推擠衝突中倒地
    受傷。惟乙○○○明知戊○○於是日衝突過程中僅在數公尺外旁觀，並未驅前接
    近衝突雙方或對彼有何傷害之犯罪行為，詎另基於意圖使戊○○受刑事處分之犯
    罪故意，於同日下午至臺北市政府警察局大安分局安和派出所，向有輔助檢察官
    偵查權限之該管警員捏稱：戊○○驅前將伊推倒於地，致其受有左大腿及左小腿
    瘀傷、左下背挫傷等傷害云云，誣指戊○○與丁○○共同涉有傷害罪嫌（申告丁○○涉有傷害罪嫌部分，並不構成誣告罪，詳如後述理由四），幸經檢察官查明
    上情，而對戊○○為不起訴處分，嗣經臺灣高等法院檢察長發回續查，仍為不起
    訴處分。
二、案經被害人丁○○（傷害部分）訴由臺北市政府警察局大安分局暨被害人戊○○
    （誣告部分）訴請臺灣臺北地方法院偵查起訴。
    理  由
一、被告之供述及辯解：
    訊據被告乙○○○固不否認右揭時地與坡心公司因前揭店面所有權歸屬發生衝突
    、向警申告戊○○、丁○○共同傷害之事實，惟矢口否認有何傷害、誣告等犯行
    ，辯稱：伊僅用手擋住丁○○攝影鏡頭，並未毆打丁○○，戊○○、丁○○兄妹
    確有將伊推倒在地成傷之事實，並未向警捏詞誣告云云。
二、認定犯罪事實所憑之證據及理由：
甲、被訴傷害丁○○部分：
  (一)被告乙○○○於右揭時地如何傷害丁○○之事實，業據告訴人丁○○迭於警訊及
    偵、審時指訴歷歷，核與證人庚○○、丙○○、戊○○、己○○證述情節大致相
    符（戊○○證詞見偵卷第七頁反面、第三八頁；庚○○證詞見偵卷第十四頁反面
    、第三七頁、本院九十二年八月八日訊問筆錄；丙○○證詞見偵卷第四八頁、本
    院九十二年七月三日訊問筆錄；己○○證詞見本院九十二年七月三日訊問筆錄）
    ，併有臺北市立仁愛醫院出具驗傷診斷書一份在卷可稽，上開證人除戊○○係告
    訴人丁○○之兄外，其餘證人均為在場目睹且無親屬關係之第三人，彼等證詞自
    屬客觀可信。
  (二)證人甲○○雖於檢察官偵查中證稱：伊看見丁○○拿攝影機敲別人，有看到被告
    被打，沒有看到被告有無毆打告訴人丁○○（見偵卷第三六頁反面至第三七頁）
    ，於本院審理時證述：伊看到丁○○手持攝影機戳被告側身肩部，接著戊○○雙
    手衝過來將被告推倒在地云云（見本院九十二年七月三日訊問筆錄），惟證人甲○○本係被告之夫，所供告訴人丁○○係拿攝影機戳被告肩部乙節，核與被告辯
    稱丁○○係徒手毆打伊左大腿及小腿等處有所不符，況其於警訊中明白供證：伊
    雖有在場，但並未看見他們打架等語（見偵卷第十一頁反面），是證人甲○○於
    偵、審中之證詞顯有偏頗之虞，不足作為有利被告之佐憑。
乙、被訴誣告戊○○部分：
  (一)被告雖辯稱：戊○○於前開時地衝突過程，確有驅前徒手將伊推倒云云，然當時
    戊○○雖在現場，但係在對街數公尺外旁觀，並未驅前接近被告及丁○○，或對
    被告有何傷害等情，業據證人己○○、庚○○及丙○○分別證述在卷，證人即被
    告之夫甲○○於檢察官偵查中亦不諱言：當時正與警員談話，並未看到戊○○是
    否有打被告等語（見偵卷第三六頁反面），而丁○○當場拍攝之錄影帶，經檢察
    事務官會同被告及告訴人丁○○勘驗結果，錄影帶內容均無戊○○出現在鏡頭之
    畫面，有九十二年三月二十四日勘驗筆錄存卷可參，並經被告確認無訛（見偵卷
    第五八頁反面），復有現場照片八幀為憑。參以本院徵得被告及告訴人戊○○、
    丁○○同意後，將渠等送法務部調查局為測謊鑑定，經具有專業資格之鑑定人以
    控制問題法及混合問題法測謊，被告稱：當天戊○○有將渠推倒在地，經測試呈
    情緒波動反應，研判有說謊；丁○○稱：當天戊○○沒有將被告推倒在地，經測
    試無情緒波動反應，研判未說謊；戊○○稱：當天渠沒有將被告推倒在地，經測
    試無情緒波動反應，研判未說謊，有法務部調查局九十二年十一月十七日調科參
    字第０九二００四一七一六六號測謊報告書一紙及鑑定過程參考資料一份可按，
    可見告訴人戊○○指稱並未出手推被告等情應屬實在，被告辯稱戊○○將伊推倒
    在地，顯非事實。被告明知戊○○並未對伊為傷害犯行，猶向有偵查權限之員警
    提出傷害告訴，誣指戊○○涉犯傷害罪嫌，此有警訊筆錄可證（見偵卷第三頁至
    第四頁），益見被告指稱戊○○將伊推倒成傷云云係屬虛捏。
  (二)又辯護人雖聲請再行勘驗錄影帶內容並至現場履勘，然其待證事實均無非查驗現
    場花台擺放位置有無影響戊○○之路徑及當時雙方相關位置，本院認為本案事實
    既已據告訴人及相關證人供證綦詳，現場花台擺放位置如何，與告訴人戊○○究
    竟有無出手推倒被告，並無重要關係，且本案事實已臻明確，依刑事訴訟法第一
    百六十三條之二第二款、第三款規定，應無再行調查必要，併予敘明。
  (三)前開事證參互審酌，被告明知其傷勢與告訴人戊○○無關，而係與告訴人丁○○
    推擠而來，仍虛構事實向警察機關誣告，辯稱：僅係阻擋告訴人丁○○攝影，且
    遭告訴人戊○○推倒成傷云云，顯係事後飾辭卸責，不足採信。
丙、綜上所述，本件事證明確，被告傷害丁○○、誣告戊○○涉嫌傷害之犯行均堪認
    定，應予依法論科。
三、論罪科刑之理由：
  (一)核被告所為，係犯刑法第一百六十九條第一項誣告罪及同法第二百七十七條第一
    項之普通傷害罪。其於前開時地出手毆打丁○○二次，時間、空間完全緊密相接
    ，顯屬單一傷害犯意決定，一行為之接續進行，僅成立一罪。又所犯上開二罪，
    犯意各別、行為互殊，應予分論併罰。
  (二)爰審酌被告係因故與人發生糾紛，不思採合法途徑解決，除傷害告訴人丁○○外
    ，更於為傷害犯行後，誣指告訴人戊○○涉嫌犯罪，使其無端遭受訟累，迄今仍
    未與告訴人二人成立和解，且飾詞推諉不供承犯行及其他一切情狀，分別量處如
    主文所示之刑，並就傷害部分諭知易科罰金之折算標準，以資懲儆。
四、被訴誣告丁○○部分：
  (一)公訴意旨另以：被告乙○○○於右揭時、地，明知丁○○並未出手毆打，竟向警
    誣指丁○○與戊○○共同傷害，因認其涉犯刑法第一百六十九條第一項之誣告罪
    嫌。按誣告罪之成立，以意圖他人受刑事或懲戒處分而為虛偽之告訴、告發、報
    告者為要件。所謂虛偽，係指明知無此事實故意捏造而言，若告訴人誤認有此事
    實或誤以為有此嫌疑而為告訴，自不得指為虛偽，縱其被指訴之人不負刑責，惟
    告訴人本缺乏誣告之故意，即難論以誣告罪（最高法院四十年台上字第八十八號
    、四十年台上字第八九二號判例參照）。
  (二)訊據被告堅決否認有何誣告丁○○犯行，辯稱：伊抵現場後，見丁○○正在攝影
    ，遂擋住不讓丁○○攝影，丁○○乃用手將伊推開受傷，伊並未捏造事實等語。
    經查：被告與告訴人丁○○因攝影發生衝突之事實，為雙方所不爭執，並經證人
    庚○○、丙○○、戊○○、己○○證述如前，而被告因此受有左大腿瘀傷１×１
    平方公分、左小腿瘀傷４×３平方公分及左下背挫傷１９×５平方公分等傷害，
    亦有台北市立仁愛醫院出具驗傷診斷書一紙為憑，參諸證人阮和吉、楊秀春於另
    案偵查中證述：看見一女子拿攝影機拍攝，被告用手揮，不讓她拍，後來看見被
    告跌倒等語（見九十二年偵續字第四二二號卷第二二頁反面及第二三頁反面），
    足徵被告確係於前開衝突中跌倒受傷，至於被告跌倒原因，雖因事發突然，衝突
    現場混亂，致前開各證人未目睹或確切描述告訴人丁○○與被告推擠細節，告訴
    人丁○○涉嫌傷害部分，亦經檢察官為不起訴處分，嗣經臺灣高等法院檢察署檢
    察長發回續查，仍為不起訴處分，有臺灣臺北地方法院檢察署檢察官九十二年度
    偵字第一二九九號、九十二年度偵續字第四二二號不起訴處分書各一份可考，雖
    告訴人丁○○及證人庚○○、丙○○、戊○○、己○○一致指證稱：丁○○並未
    還手毆打被告等詞，然衡以被告確有與告訴人丁○○推擠中受傷倒地事實，再稽
    諸被告測謊結果，就其沒有打告訴人一節，未獲致明確反應圖形，無法研判有無
    說謊，有前揭測謊報告書一紙可參，足見被告所指並非事出無因，憑空捏造，揆
    諸前開說明，即難認為被告指訴告訴人丁○○涉犯傷害罪嫌，有何誣告犯意可言
    。證人庚○○等人前開證詞，不足作為不利被告之認定，併予指明。
  (三)惟檢察官就此部分起訴，認為如果成立犯罪，與被告前開所犯誣告論罪科刑部分
    ，仍屬單一破壞國家法益之行為，有實質上一罪關係，爰不另為無罪諭知，亦此
    敘明。
據上論斷，應依刑事訴訟法第二百九十九條第一項前段，刑法第一百六十九條第一項
、第二百七十七條第一項、第四十一條第一項前段，罰金罰鍰提高標準條例第一條前
段、第二條，判決如主文。
本案經檢察官舒瑞金到庭執行職務
中　　　華　　　民　　　國　　九十三　　年　　　一　　　月　　 十六 　　日
                                      臺灣臺北地方法院刑事第十二庭
                                          審判長法  官  林銓正
                                                法  官  陳慧萍
                                                法  官  胡宏文
右正本證明與原本無異。
如不服本判決，應於判決送達後十日內向本院提出上訴狀（應抄附繕本）。告訴人或
被害人如對於本判決不服者，應具備理由請求檢察官上訴，其上訴期間之計算係以檢
察官收受判決正本之日期為準。
                                                書記官  劉穗筠
中　　　華　　　民　　　國　　九十三　　年　　　一　　　月　　 十六 　　日
附本案論罪科刑依據之法條：刑法第一百六十九條第一項、第二百七十七條第一項
中華民國刑法第一百六十九條
(誣告罪)
意圖他人受刑事或懲戒處分，向該管公務員誣告者，處七年以下有期徒刑
。
意圖他人受刑事或懲戒處分，而偽造、變造證據，或使用偽造、變造之證
據者，亦同。
中華民國刑法第二百七十七條
(普通傷害罪)
傷害人之身體或健康者，處三年以下有期徒刑、拘役或一千元以下罰金。
犯前項之罪因而致人於死者，處無期徒刑或七年以上有期徒刑；致重傷者
，處三年以上十年以下有期徒刑。
